臺灣高雄地方法院刑事判決　　　　　　 100年度交訴字第30號
公　訴　人　臺灣高雄地方法院檢察署檢察官
被　　　告　邱立愷
選任辯護人　邱揚勝律師
上列被告因業務過失致死案件，經檢察官提起公訴（100年度調
偵字第346號），本院判決如下：
    主  文
邱立愷犯業務過失致人於死罪，處有期徒刑陸月，如易科罰金，
以新臺幣壹仟元折算壹日。緩刑貳年。
    事  實
一、邱立愷考領有普通小型車駕駛執照，平日受僱於立保保全股
    份公司，負責駕駛自小客貨車運鈔，為從事駕駛業務之人。
    其於民國99年9月30日上午10時17分許，駕駛車牌號碼5090-
    YM號自用小客貨車，沿高雄市○○區○○路快車道由東往西
    方向行駛，行經該路與文勇街之交岔路口附近時，本應注意
    車輛行駛時，駕駛人應注意車前狀況，隨時採取必要之安全
    措施，而依當時天候晴，日間自然光線，柏油路面乾燥無缺
    陷，亦無障礙物，視距良好，並無不能注意之情事，竟疏未
    注意及此，適有曾水益騎乘自行車在八德路195 號對面（即
    八德路北側），以東北往西南方向騎乘之方式欲橫越八德路
    ，亦疏未注意左右有無來車及慢車不得侵入快車道行駛，即
    由慢車道違規侵入外側快車道，邱立愷因疏於注意車前狀況
    ，發現曾水益之自行車時，業已閃避不及，所駕駛上開自小
    客貨前車頭因而與曾水益騎乘之自行車發生碰撞，致曾水益
    當場人車倒地，並因之受有外傷性大片腦出血、腹腔內出血
    、骨盆腔骨折及呼吸衰竭等傷害。嗣曾水益雖經送醫急救，
    仍於同日晚間9 時許，因上開傷害而傷重不治死亡。邱立愷
    肇事後，則停留於現場等候，且在有犯罪偵查權限之機關或
    公務員發覺前，向據報前來之現場處理警員坦承肇事，自首
    而願接受裁判。
二、案經高雄市政府警察局鳳山分局報請臺灣高雄地方法院檢察
    署檢察官偵查起訴。
    理  由
壹、程序部分：按被告以外之人於審判外之陳述，雖不符刑事訴
    訟法第159條之1至第159條之4之規定，而經當事人於審判程
    式同意作為證據，法院審酌該言詞陳述或書面陳述作成時之
    情況，認為適當者，亦得為證據；當事人、代理人或辯護人
    於法院調查證據時，知有刑事訴訟法第159條第1項不得為證
    據之情形，而未於言詞辯論終結前聲明異議者，視為有前項
    之同意，刑事訴訟法第159條之5定有明文。本件下列認定事
    實所引用之證據，均經本院依法踐行調查證據程式，公訴人
    及被告邱立愷均同意各該證據具有證據能力（參本院審交訴
    卷第34頁），且迄至本院言詞辯論終結前，亦未就上開證據
    之證據能力聲明異議，復查無依法應排除其證據能力之情形
    ，本院審酌上開證據之形式及取得過程並無瑕疵、與待證事
    實具有關連性等情況，認為適當，揆諸首揭規定，認上開證
    據俱有證據能力，均得為本案之證據。
貳、實體部分：
一、訊據被告邱立愷於本院審理中就前開犯罪事實坦承不諱（參
    本院卷第116 頁），核與證人陳秝宏於警詢所述相符（見警
    卷第4頁，相驗卷第9頁），並有道路交通現場圖、道路交通
    事故調查報告表(一)、(二)、自首情形紀錄表、高雄縣警局交通
    隊鳳山分隊事故紀錄報告、初步分析告報表及初步調查報告
    表、現場照片21張、勘(相)驗筆錄、相驗屍體證明書、財團
    法人高雄長庚紀念醫院診斷證明書、本院勘驗筆錄、臺灣省
    車輛行車事故覆議鑑定委員會100年1月24日覆議字第100620
    0317號函附之覆議意見書在卷可稽（參警卷第6至9頁、第11
    頁、第14頁至第17頁、第20頁；相驗卷第3頁至第5頁、第10
    頁、第15頁、第29頁；偵(2)卷第9 頁至第12頁；本院卷第49
    頁至55頁) 。又按汽車行駛時，駕駛人應注意車前狀況，並
    隨時採取必要之安全措施。慢車不得侵入快車道或人行道行
    駛，道路交通安全規則第94條第3項、第124條第2 項前段、
    第3項分別訂有明文。查本件車禍地點之八德路195號附近為
    直路，視距良好，無何障礙物等情，有上開道路交通事故現
    場圖、道路交通事故調查報告表(一)及現場照片可參，而被害
    人曾水益為18年出生之人，於案發時已81歲高齡，所騎乘者
    亦為俗稱淑女車車型之自行車，衡情被害人騎乘該自行車之
    速度應屬緩慢。復依本院依職權前往現場勘驗並比對被告所
    駕駛自小客貨車上行車紀錄器所紀錄車禍發生前之影像可知
    ，被害人於距離被告所駕駛之自小客貨車前方47.8公尺時，
    業有橫越八德路之跡象，且被告所駕駛之自小客貨車當時同
    向前方、右方均無來車，有本院勘驗筆錄及各該翻拍照片在
    卷可考（參本院卷第49頁至第55頁），是被告若有確實注意
    車前狀況，在被害人出現之第一時間，應可注意到被害人違
    規騎乘自行車橫越馬路，並可預見其倘未減速、避讓，所駕
    駛之自小客貨車可能與該自行車發生碰撞，且當時因被告所
    駕駛自小客貨車與被害人距離尚有47.8公尺，被告所駕駛自
    小客貨車右方亦無車輛，亦即被告仍有減速、避讓之時間與
    空間。然被告並未於第一時間減速或避讓，迄發現被害人時
    ，業已無足夠之時間、空間煞車或避讓，因而肇事，揆諸上
    開說明，被告就本件交通事故之發生，有未注意車前狀況，
    隨時採取必要之安全措施之過失，被害人則有在慢車違規侵
    入快車道之過失等事實，均堪認定。再本件被害人係因被告
    上開過失駕車行為，致傷重不治死亡，是被告之過失行為與
    被害人之死亡結果間，自具有相當之因果關係。綜上，事證
    明確，被告前揭犯行，應堪認定，應依法論科。
二、被告考領有小型車駕駛執照，平日從事運鈔工作，案發當日
    係駕駛自用小客貨車運鈔途中肇事，業據被告自承在卷，是
    其係屬從事駕駛業務之人，殆無疑義。核被告所為，係犯刑
    法第276條第2項之業務過失致人於死罪。次按汽車駕駛人，
    在快車道依規定駕車行駛，因行人或慢車不依規定，擅自進
    入快車道，而致人受傷或死亡，依法應負刑事責任者，減輕
    其刑，道路交通管理處罰條例第86條第2 項定有明文。本件
    被告駕車雖有上開過失，惟其係在快車道依規定駕車行駛，
    而被害人不依規定擅自騎乘自行車進入快車道，肇致本件交
    通事故，並致被害人死亡等情，業經本院認定如前，自應依
    道路交通管理處罰條例第86條第2 項規定減輕其刑。又被告
    於肇事後留在現場，且於有犯罪偵查權限機關知悉本件行為
    人之前，主動向據報前來之現場處理警員坦承為肇事者等情
    ，有前開自首情形紀錄表在卷可憑，其上開舉動符合自首之
    要件，爰依刑法第62條前段之規定，減輕其刑，並依法遞減
    之。爰審酌被告以駕駛自小客貨車為業，疏未注意車前狀況
    ，釀成本件交通事故，並致被害人斷送寶貴生命，其過失犯
    行所造成之損害係屬重大而無可回復。惟念及被告雖有上開
    過失，然被害人違反規定侵入快車道，過失程度非輕，且被
    告於本院審理中業與被害人之家屬曾秋柳等人達成和解，願
    賠償被害人家屬新臺幣（下同）250 萬元（含汽車強制責任
    ），有本院調解筆錄在卷可參（見本院卷第101 頁），足認
    被告已誠心彌補自身所造成之損害，且參酌被害人就本件交
    通事故之發生，亦有上述過失，暨被告之智識程度、生活狀
    況等一切情狀，量處如主文所示之刑，並諭知易科罰金之折
    算標準，以資儆懲。另查，被告於此之前並無犯罪紀錄，有
    臺灣高等法院被告前案紀錄表1 份在卷可按，素行尚佳，本
    次僅因一時疏失而犯本罪，惡性並非重大，且已與被害人家
    屬達成和解，業如前述，堪認被告已有反省悔悟之心，諒其
    經此偵、審程序及科刑判決後，應知所警惕，信無再犯之虞
    ，本院綜合前述情形，認前開之刑以暫不執行為適當，爰依
    刑法第74條第1項第1款規定宣告緩刑2年，以啟自新。
據上論斷，應依刑事訴訟法第299條第1項前段，道路交通管理處
罰條例第86條第2項，刑法第276條第2 項、第62條前段、第41條
第1項前段、第74條第1項第1 款，刑法施行法第1條之1，判決如
主文。
本案經檢察官葉逸如到庭執行職務。
中    華    民    國   100    年    11    月    28    日
                  刑事第十四庭  審判長法  官  陳銘珠
                                      法  官  謝琬萍
                                      法  官  林揚奇
以上正本證明與原本無異。
如不服本判決應於收受送達後10日內向本院提出上訴書狀，並應
敘述具體理由；如未敘述上訴理由者，應於上訴期間屆滿後20日
內向本院補提理由書（均須按他造當事人之人數附繕本）「切勿
逕送上級法院」。
中    華    民    國   100    年    11    月    28    日
                                      書記官  何明昌
附錄本案論罪科刑法條：
中華民國刑法第276條
因過失致人於死者，處2 年以下有期徒刑、拘役或2 千元以下罰
金。
從事業務之人，因業務上之過失犯前項之罪者，處5 年以下有期
徒刑或拘役，得併科3 千元以下罰金。